【裁判字號】    98,裁,969
【裁判日期】    980423
【裁判案由】    有關教育事務
【裁判全文】
最  高  行  政  法  院  裁  定
                                       98年度裁字第969號
上  訴  人  甲○○
被 上訴 人  國立臺北科技大學
代  表  人  乙○○
訴訟代理人  曾肇昌  律師
上列當事人間有關教育事務事件，上訴人對於中華民國96年6月
21日臺北高等行政法院96年度簡字第89號判決，提起上訴，本院
裁定如下：
    主  文
上訴駁回。
上訴審訴訟費用由上訴人負擔。
    理  由
一、按對於適用簡易程序之裁判提起上訴或抗告，須經本院許可
    ，且該許可以訴訟事件所涉及之法律見解具有原則性者為限
    ，行政訴訟法第235條定有明文。所謂法律見解具有原則性
    者，係指該事件涉及之法律問題意義重大，而有加以闡釋必
    要之情形而言，非以其對於該訴訟當事人之勝敗有無決定性
    之影響為斷。例如對於行政命令是否牴觸法律所為之判斷，
    或原審判決就同類事件所表示之法律見解與本院或其他高等
    行政法院所表示之見解互相牴觸，有由本院確認或統一法律
    上意見之必要等情形屬之。
二、上訴人為被上訴人電子系專任講師，因被上訴人於民國（下
    同）90年1月8日接獲教育部89年12月29日以台（89）高（二
    ）字第89155957號函略謂：「各校專任教師超支鐘點費應依
    實際授課時數核實支給，如寒暑假未授課期間不宜支給超支
    鐘點費」後，自89學年度第1學期起發給教師5個月授課超支
    鐘點費，並自89學年度第2學期起至94學年度（90年2月1日
    至95年7月31日）止僅能按每學期上課18週發給教師超支鐘
    點費。上訴人不服上開教育部函釋，循序提起行政訴訟，不
    服臺北高等行政法院以該函釋非行政處分而判決駁回上訴後
    ，經本院93年度裁字第1338號裁定上訴駁回在案。茲上訴人
    以超支鐘點費1學年應以11個月支給，而於95年1月26日向被
    上訴人請求給付89學年度起至93學年度（90年2月1日至94年
    7月31日）止授課超支鐘點費差額新臺幣（下同）158,040元
    ，惟已將近3個月，仍未見被上訴人任何准駁之決定，上訴
    人依訴願法第2條第1項之規定，提起怠為處分之訴願，經教
    育部95年7月6日台訴字第0950094460A號訴願決定：「臺北
    科技大學應於2個月內速為一定之處分」。嗣被上訴人於95
    年8月16日以北科大教字第0953004750號函否准上訴人所請
    （下稱系爭處分1）。另外上訴人針對94學年度（94年8月1
    日至95年7月31日）止授課超支鐘點費差額33,640元，於95
    年8月18日另向被上訴人提出給付差額之請求，亦經被上訴
    人以95年8月25日北科大教字第0953005775號書函否准上訴
    人所請（下稱系爭處分2）。上訴人不服被上訴人上開二函
    文，循序提起行政訴訟，經原審判決駁回後，提起上訴。
三、上訴意旨除重複其於原審之主張外，略謂：查原判決未採納
    上訴人於原審之主張，復未敘明任何理由，有判決不備理由
    之違法。次查，據上訴人所整理之「我國大專院校教師鐘點
    費紀要」，全國各大專院校之超支鐘點費，一學期者均按5
    個月半核發，一學年者均按11個月核發（月支），此一制度
    全國已實施近50年之久，有臺灣省政府教育廳41年1月13日
    肆壹丑元教人字第5419號代電、教育部（50）高教第1181號
    令等公函影本附卷可稽。故基於信賴保護原則、比例性原則
    、法律保留原則、憲法平等原則等，應繼續有效施行。按自
    憲法第165條、教育基本法第8條第1項與教師法第20條規定
    之意旨可知，國立大學院校專任教師之超支鐘點費，為超過
    基本授課時數之勞動報酬，其變動涉及人民工作權，應由法
    律或依法律明確授權之法規命令規定為妥。且行政法規之廢
    止或變更，亦有信賴保護原則之適用。詎教育部不顧行政院
    人事行政局89年11月30日局給字第032096號函有關「研定一
    致性規定或原則」之指示，未經核定逕自於89年12月29日發
    布台（89）高（二）字第89155957號函，將原行政院核定之
    各級專任教師鐘點費「支給數額」變更為「支給數額（每小
    時）」，使目前公立大學教師只能領取相當於10年前的鐘點
    費待遇，形同次等教師，自與信賴保護原則及誠實信用原則
    有違。是以，上訴人既已完成被上訴人所排定之授課工作，
    自不應遭受被上訴人所施加的不足額給付超支鐘點費即授課
    勞務報酬之損害。為此請求廢棄原判決，撤銷訴願決定及原
    處分，並命被上訴人給付上訴人89學年度起至94學年度（90
    年2月1日至95年7月31日）止授課超支鐘點費差額191,680元
    及按各學年差額，分別自90年8月1日、91年8月1日、92年8
    月1日、93年8月1日、94年8月1日及95年8月1日起至清償日
    止按年息5%計算之利息等語。
四、本院查：原判決駁回上訴人之訴，其理由略以各大學院校教
    師超支鐘點費制度係本於授課而生，若無實際授課之事實，
    則無超支鐘點費之支領，是以各國立大專院校專任教師寒暑
    假如有未授課之事實，自不得支領授課鐘點費或超支鐘點費
    。教育部為改進以往寒暑假未實際授課卻仍支領超支鐘點費
    之情形，經行政院核示後作成89年12月29日台（89）高（二
    ）字第89155957號函釋，使鐘點費之報支能符合實際授課情
    形而免過於浮濫，應符合公平合理原則，並無上訴人所稱之
    違反法律保留原則、比例原則、禁止姿意原則、法律不溯既
    往原則、信賴保護原則、平等原則之情形，亦無侵害憲法上
    所保障的工作權與財產權。被上訴人所為系爭處分1、2均係
    按教育部前揭函釋辦理，依實際授課時數支給超支鐘點費，
    而否准上訴人之請求，並無違誤等語。經核並未違反任何法
    律、本院判例或司法院解釋，亦無與本院或其他高等行政法
    院所表示之見解互相牴觸，而有由本院統一法律上意見之必
    要情形。且教師待遇尚未完成法制化，上訴意旨亦未指出教
    育部89年7月14日台高二字第89080609號、89年12月29日
    台高二字第89155957號函釋及行政院人事行政局89年11月
    30日局給字第032096號函釋牴觸那一項具體的法律，本不
    生行政命令牴觸法律之問題；而被上訴人係自上開教育部函
    釋下達後，才按每學期上課18週發給教師超支鐘點費，並未
    溯及既往；又上訴人對於上開教育部函釋實施後每學年寒暑
    假未授課期間之超支鐘點費，僅有期待利益，並非既得利益
    被追回或剝奪，亦不生信賴保護之問題。足見上訴意旨無非
    對於原判決所持法律上之見解有所爭執，既未指明本事件所
    涉及之法律問題有何意義重大而有加以闡釋必要之情形，自
    難謂其訴訟事件所涉及之法律見解具有原則性，依首揭規定
    ，本件上訴自不應許可，應予駁回。
五、依行政訴訟法第249條第1項前段、第104條、民事訴訟法第
    95條、第78條，裁定如主文。
中    華    民    國    98    年    4     月    23    日
                    最高行政法院第七庭
                        審判長法官  藍  獻  林
                              法官  廖  宏  明
                              法官  張  瓊  文
                              法官  姜  素  娥
                              法官  林  文  舟
以  上  正  本  證  明  與  原  本  無  異
中    華    民    國    98    年    4     月    24    日
                              書記官  邱  彰  德


司法院資訊處製作；財團法人民間司法改革基金會備份。
